【裁判字號】    99,交聲,2479
【裁判日期】    990831
【裁判案由】    交管條例聲異
【裁判全文】
臺灣板橋地方法院交通事件裁定        99年度交聲字第2479號
原處分機關  交通部公路總局臺北區監理所蘆洲監理站
異  議  人
即受處分人  甲○○
上列異議人即受處分人因違反道路交通管理處罰條例案件，對於
交通部公路總局臺北區監理所蘆洲監理站民國99年7 月16日所為
之處分（北監蘆字第裁46-A00000000號、第裁46-AR0000000號）
，聲明異議，本院裁定如下：
    主  文
異議均駁回。
    理  由
一、按「機器腳踏車，不在規定車道行駛，處駕駛人新台幣六百
    元以上一千八百元以下罰鍰」，道路交通管理處罰條例第45
    條第13款定有明文；且有該款之違規行為者，復應依同條例
    第63條第1 項第1 款規定，記違規點數1 點。再者，依同條
    例第7 條之2 第1 項第7 款規定，經以科學儀器取得證據資
    料證明駕駛人行為違規，當場不能或不宜攔截製單舉發者，
    得逕行舉發；而依同法條第2 項第5 款規定，上開科學儀器
    原應採固定式，並定期於網站公布其設置地點，但駕駛人未
    依規定行駛車道者，則不在此限。職是之故，機器腳踏車之
    駕駛人如不在規定之車道行駛者，執行交通稽查之警員自得
    以非固定式之照相設備等科學儀器取得證據資料，且如不能
    或不宜當場攔截製單舉發者，得於事後逕行製單舉發，其理
    至屬灼然。
二、原處分機關認異議人即受處分人於民國99年5 月18日上午8
    時50分許、同年月25日下午4 時19分許，騎乘其所有之車牌
    號碼5HT-201 號重型機車，分別行經臺北市○○○路、承德
    路（與民生西路路口）時，行駛「禁行機車」道，而不在規
    定之車道行駛，涉有道路交通管理處罰條例第45條第13款之
    違規，嗣均經警逕行製單舉發後，爰依上開法律規定，於99
    年7 月16日以北監蘆字第裁46-A00000000號、第裁46-AR000
    0000號各裁罰異議人新台幣（下同）600 元（合計1,200 元
    ），並各記違規點數1 點（合計2 點），此有臺北市政府警
    察局舉發違反道路交通管理事件通知單影本、原處分機關違
    反道路交通管理事件裁決書影本各2 份在卷可按。
三、聲明異議意旨略以：根據內政部警政署執行「改善交通大家
    一起來」道安執法實施計畫之文件內容，員警於取締「機車
    行使禁行機車道」之違規時，應注意在交岔路口遠端30公尺
    內，不得取締。然異議人每天上班均騎乘前揭路段，前揭路
    口標線並未超過30公尺，本來就不應該取締，更何況員警係
    站在天橋上「偷拍」，而以此偷拍方式取得照片。爰聲明異
    議，請求撤銷上開裁決，而均為不罰之處分云云。
四、經查：
  (一)異議人分別於前揭時、地騎乘前揭重型機車行駛「禁行機車
    」道之事實，有卷附之異議人違規採證照片2 幀可稽，亦為
    異議人所不爭執，自堪認屬為真。
  (二)異議人雖執前詞為辯，認員警不應於前揭路段取締其違規云
    云。惟查，異議人所行駛之車道既經劃設為「禁行機車」道
    ，依法自不得於該整段車道上騎乘機車（參照道路交通標誌
    標線號誌設置規則第178 條第1 項規定），要非可於交岔路
    口30公尺內之車道處騎乘，是以異議人既騎乘機車於該等禁
    行機車之車道上，其行為即屬違規，依法自應受罰。至內政
    部警政署即便訂有異議人所稱之道安執法實施計畫，亦僅係
    為使員警取締時能先針對情節較為嚴重之違規行為優先取締
    而已，且其規範之對象亦僅係警方內部人員，並非謂駕駛人
    騎乘機車於交岔路口30公尺內之禁行機車道時即可因此不構
    成違規，是異議人執此為辯，容有誤解，自無足取。
  (三)再者，觀諸前揭卷附違規採證照片所示，99年5 月18日當時
    與異議人同一路段行駛之機車數量甚多，且多係在符合規定
    之車道內行駛，而彼此間之距離亦留有相當之空間，顯見異
    議人並無不能與其他機車一同在符合規定之車道行駛之理。
    又99年5 月25日當時雖有公車、自小客車等車輛出現在異議
    人所騎機車周圍，但不必然表示係因該等公車、自小客車不
    當行駛之故，始致異議人非得行駛「禁行機車」道不可；況
    依一般道路駕駛經驗，縱然前揭公車、自小客車等車輛確有
    不當行駛，異議人亦可讓其先行或作出相對應之行車措施，
    要非當然一定要行駛「禁行機車」道，甚至竟行駛至最內側
    之「禁行機車」道（按：依照片所示，該路段至少內側二線
    車道均為「禁行機車」道）。是以異議人於卷附申訴狀中辯
    稱係因公車不當駕駛，始導致其違規行駛云云，自無足取。
    其次，觀諸前揭卷附採證照片所示，當時來往車輛眾多，且
    異議人所騎機車係行駛於內側之「禁行機車」道，衡情執行
    交通稽查之警員自不宜當場攔截異議人所駕機車，則該警員
    於事後始以照相設備（無論係採固定式或非固定式）所取得
    足以證明異議人違規之照片，逕行對異議人製單舉發，核與
    首揭道路交通管理處罰條例第7 條之2 第1 項第7 款、第2
    項第5 款所規定之舉發程序無違，於法自無不合；而值勤警
    員為有效舉發車輛違規行駛車道，維護公共交通秩序，本可
    使用照相或錄影之科學儀器以取得證據資料，且本件實際上
    既不宜當場攔截製單舉發，值勤警員當亦毋庸出面從事任何
    攔檢之動作，或必須站於路邊值勤不可，則異議人縱未看到
    任何值勤警員，值勤警員之舉發仍屬合法，要無所謂之「偷
    拍」可言，故異議人辯稱員警「偷拍」取證云云，因而執此
    聲明異議，亦無足取。
五、綜上所述，異議人確有騎乘機車不在規定車道行駛之違規行
    為，原處分機關審酌異議人違規情節，各處以異議人前揭法
    律規定額度內之罰鍰600 元（合計1,200 元），並各記違規
    點數1 點（合計2 點），自屬有據。異議人仍執詞聲明異議
    ，均無理由，本院當應裁定駁回。
六、結論：依道路交通管理處罰條例第87條第2 項、道路交通案
    件處理辦法第19條，裁定如主文。
中    華    民    國    99    年    8     月    31    日
                  交通法庭      法  官  陳信旗
以上正本證明與原本無異。
如不服本裁定，應於送達後5 日內向本院提出抗告狀。
                                書記官  陳金鳳
中    華    民    國    99    年    9    月      1    日

司法院資訊處製作；財團法人民間司法改革基金會備份。
